【裁判字號】    95,判,76
【裁判日期】    950119
【裁判案由】    有關不動產補償
【裁判全文】
最  高  行  政  法  院  判  決
                                     95年度判字第00076號
上  訴  人  辰○○
            甲○○
            子  ○
            戊○○
            寅○○
            丑○○
            丁○○○
            辛○○
            壬○○
            庚○○
            癸○○
            丙○○
            乙○○
兼  共  同
訴訟代理人  卯○○
複 代理 人  張豐守律師
被 上訴 人  臺中市政府
代  表  人  己○○
上列當事人間因有關不動產補償事件，上訴人對於中華民國93年
6月30日臺中高等行政法院92年度訴字第740號判決，提起上訴，
本院判決如下：
    主  文
上訴駁回。
上訴審訴訟費用由上訴人負擔。
    理  由
一、本件上訴人在原審起訴主張：上訴人各自所有坐落臺中市○
    ○區○○段第468之8至468之21地號共14筆土地，係82年5月
    6日臺中市第10期市地重劃範圍勘定後，於86年10月23日由
    原所有人申請自重劃區○○○段第468之4、468之5地號細分
    而出，售與上訴人者。其中上訴人辰○○、林永生、子○、
    戊○○、寅○○（下稱上訴人5人）之土地面積未達重劃後
    分配土地標準，依當時市地重劃實施辦法規定，應以重劃前
    原有面積按原位置評定「重劃後」地價發給現金補償。但被
    上訴人竟依87年12月9日修正之市地重劃實施辦法規定，以
    重劃前原有面積按原位置評定「重劃前」地價發給現金補償
    。其餘上訴人（下稱上訴人9人）之土地面積，依當時法令
    規定分配土地最小面積以各該街廓土地使用及分配需要定之
    為準據，亦未達分配土地標準，應以重劃前原有面積按原位
    置評定「重劃後」地價發給現金補償。但被上訴人竟依其後
    內政部函釋，以全重劃區之最小分配面積標準二分之一為準
    據，分配上訴人9人土地，並許申請改發現金補償。被上訴
    人所為均違反法律不溯既往及信賴保護原則。上訴人得再請
    求補發現金補償計為辰○○新臺幣（下同）163萬4,000元，
    甲○○、子○、戊○○、寅○○各174萬8,000元，丑○○、
    丁○○○、辛○○、壬○○、庚○○、癸○○、丙○○、乙
    ○○各201萬9,277元，卯○○192萬0,949元。經向被上訴人
    申請核發，竟為否准處分，訴願決定亦予維持，均屬違法等
    語。求為撤銷訴願決定及原處分，並命被上訴人如數給付之
    判決。
二、被上訴人則以：上訴人所有土地在臺中市第10期市地重劃範
    圍，於重劃後經被上訴人依當時法令規定完成上訴人5人部
    分現金地價補償，上訴人9人部分則分配重劃後景東段第395
    地號土地，並依上訴人9人申請放棄分配土地領取現金地價
    補償，上訴人均已領取補償金完畢，請求重為核定並補行發
    放不足之差額，顯無理由等語，作為抗辯。
三、原審以：
  （一）上訴人所有之土地，係臺中市第10期市地重劃範圍勘定
        後，於86年10月23日由原所有人申請自青田段第468之4
        、468之5地號細分14筆，由上訴人於86年12月13日買受
        取得。其中上訴人5人依序取得自青田段第468之4地號
        分割出之第468之8至12地號土地（屬該都市計劃使用分
        區「住二」土地）；上訴人9人依序取得自青田段第468
        之5地號分割出之第468之13至21地號土地（屬該都市計
        劃使用分區「住一」土地），上訴人5人所有之土地面
        積於重劃後應分配土地面積未達重劃區最小分配面積標
        準二分之一（即重劃前土地面積100平方公尺），被上
        訴人依據87年12月9日修正市地重劃實施辦法第53條第1
        項但書規定，以其重劃前原有面積按原位置評定重劃前
        地價通知發給現金補償；上訴人9人所有之土地面積，
        已達重劃區最小分配面積標準二分之一，被上訴人依據
        同辦法第31條第1項第2款後段規定合併分配為景東段第
        395地號土地。經被上訴人於89年1月12日至同年2月10
        日完成公告後，乃於89年7月6日通知上訴人5人領取現
        金補償，並於同年7月19日全數領取完畢；另於89年8月
        8日通知上訴人9人依據同辦法第53條第2項規定，以應
        分配權利面積，按重劃後分配位置之評定重劃後地價領
        取現金補償，並於同年8月18日、24日全數領取完畢。
        上訴人並未表示不服，補償地價之核定早經確定。
  （二）上訴人前以被上訴人就土地重劃之地價補償金發放不足
        ，而請求補發遭拒絕，循序提起行政訴訟，經原審法院
        於90年9月20日以90年度訴字第1221號裁定駁回，嗣經
        本院於91年11月28日以91年度裁字第1380號裁定駁回抗
        告在案。上訴人於92年2月12日申請被上訴人重為核定
        補償地價差額，乃於補償地價之核定確定後重為請求核
        定，自有未合。
  （三）內政部86年12月19日臺（86）內地字第8689916號函釋
        ，認為當時市地重劃實施辦法第31條第1項第2款及第53
        條第1項、第2項所稱之最小分配面積標準二分之一，係
        指全重劃區之最小分配面積標準二分之一。為行政主管
        機關就行政法規所為法規原意之闡明，符合法規意旨，
        應自法規生效之日起有其適用。被上訴人據此訂定統一
        標準，於88年3月10日提報該市市地重劃委員會第一次
        會議審議通過，依臺中市第10期市地重劃區細部計畫說
        明書規定全區最小基地面積為100平方公尺，訂定重劃
        後最小分配面積標準為100平方公尺，其二分之一為50
        平方公尺，經換算後重劃前面積為100平方公尺，作為
        辦理分配土地或領取現金補償作業之依據，於法並無不
        合。
  （四）上訴人5人因重劃後應分配土地面積未達本重劃區最小
        分配面積標準二分之一，被上訴人依市地重劃實施辦法
        第53條第1項但書規定，以其重劃前原有面積，按原位
        置使用分區「住二」土地，評定重劃前地價發給現金補
        償，並無違誤；上訴人9人因重劃後應分配土地面積已
        達該重劃區最小分配面積標準二分之一，經被上訴人集
        中合併分配至景東段第395地號（使用分區「住一」）
        土地後，上訴人9人提出申請放棄分配土地並改領現金
        補償，被上訴人依同辦法第53條第2項規定，以應分配
        權利面積，按重劃後分配位置之評定重劃後地價計算現
        金補償，亦無違誤。被上訴人92年2月18日府地劃字第
        09220021062號函否准上訴人請求重合差額地價，並無
        不合。
  （五）上訴人於臺中市第10期市地重劃區正辦理土地分配作業
        中，買受取得重劃範圍內土地，自應適用分配當時修正
        發布之法規。上訴人並未具體表現信賴之行為，其買受
        土地如何受重劃分配純屬願望、期待而未有表現已生信
        賴之事實，參照司法院釋字第525號解釋意旨，自屬欠
        缺信賴要件。上訴人主張應受信賴保護，核無可採。其
        訴為無理由等情，因而判決駁回上訴人之訴。
四、本院經核原判決除部分理由外，尚無違誤，論斷如下：
  （一）查上訴人於臺中市第10期市地重劃辦理中，於86年12月
        13日買受取得自重劃範圍內青田段第468之4、468之5地
        號細分而出之第468之8至21地號土地，上訴人5人所有
        之土地面積於重劃後未達分配土地標準（即重劃前土地
        面積100平方公尺），經被上訴人決定以其重劃前原有
        面積按原位置評定重劃前地價發給現金補償；上訴人9
        人所有之土地面積，經被上訴人決定合併分配為景東段
        第395地號土地。分配結果經被上訴人於89年1月12日至
        同年2月10日完成公告後，嗣於89年7月6日通知上訴人5
        人領取現金補償，並於同年7月19日全數領取完畢；另
        因上訴人9人申請放棄分配土地並改領現金補償，經被
        上訴人以重劃分配面積，按重劃後分配位置之評定重劃
        後地價計算現金補償，於89年8月8日通知上訴人9人領
        取，並於同年8月18日、24日全數領取完畢，上訴人並
        未表示不服等情，為原判決確定之事實。
  （二）準據上開事實，上訴人所有土地經重劃分配結果，已因
        公告期滿未經異議而告確定（參照平均地權條例第60條
        之2第2項）。上訴人9人猶爭執其原有土地面積未達分
        配土地標準，應不得分配土地再由其申請放棄分配改領
        現金補償，而應逕以重劃前原有面積按原位置評定「重
        劃後」地價發給現金補償云云，自非可採。又被上訴人
        核定上訴人應領之現金補償，上訴人領取完畢並未表示
        不服，亦早已確定。之後又爭執補償金計算依據有誤，
        請求補發差額，自非所許。原判決認為上訴人已不合就
        已經確定之現金補償核定再行爭執，請求重行核定補發
        差額，因而駁回上訴人之起訴請求，實無不合。
  （三）上訴人主張之法律不溯既往及信賴保護原則，無非關涉
        已確定之重劃分配結果及現金補償核定。如前所述，重
        劃分配結果及現金補償核定已經確定，非本件爭訟對象
        。上訴人不得請求重行核定補發差額，其仍為請求，並
        非所許，自無論斷上開主張之必要。原判決進而論斷被
        上訴人核定現金補償無違上開原則，實屬贅餘。況市地
        重劃實施辦法於87年12月9日修正發布，本件市地重劃
        尚未辦理分配，被上訴人依修正後規定辦理分配，於89
        年1月12日至同年2月10日公告重劃分配結果，嗣後核發
        現金補償，無違法律不溯既往及信賴保護原則。上訴意
        旨猶認違反法律不溯既往及信賴保護原則，指原判決違
        法，並非可採。求予廢棄原判決，為無理由，應予駁回
        。
據上論結，本件上訴為無理由，依行政訴訟法第255條第1項、第
98條第3項前段、第104條、民事訴訟法第85條第1項前段，判決
如主文。
中    華    民    國    95    年    1     月    19    日
                  第五庭審判長法  官  高  啟  燦
                              法  官  蔡  進  田
                              法  官  黃  璽  君
                              法  官  廖  宏  明
                              法  官  楊  惠  欽
以  上  正  本  證  明  與  原  本  無  異
中    華    民    國    95    年    1     月    20    日
                              書記官  邱  彰  德


司法院資訊處製作；財團法人民間司法改革基金會備份。
